臺灣雲林地方法院刑事判決　　　　　　　　　　　　九十二年度交易字第一一八號
　　公　訴　人　臺灣雲林地方法院檢察署檢察官
　　被　　　告　丁○○
右列被告因公共危險等案件，經檢察官提起公訴（九十二年度偵字第一○五八號），
本院判決如左：
    主  文
丁○○服用酒類，不能安全駕駛動力交通工具而駕駛，處有期徒刑參月，如易科罰金
，以參佰元折算壹日；又因過失傷害人，處有期徒刑陸月，如易科罰金，以參佰元折
算壹日；應執行有期徒刑捌月，如易科罰金，以參佰元折算壹日。
    事  實
一、丁○○明知服用酒類，不能安全駕駛動力交通工具，竟於民國九十二年一月一日
    下午二、三時許，在雲林縣北港鎮○○路某工廠飲用啤酒後，其呼吸吐氣所含酒
    精濃度達每公升一‧○三毫克以上，已呈酒醉而不能安全駕駛動力交通工具之程
    度，竟仍於同日晚間六時許，駕駛車牌號碼ＭＫＤ－二五二號重機車上路，沿雲
    林縣北港鎮○○路由南往北（即北港往媽祖醫院）方向行駛，欲返回住處休息，
    嗣於同日晚間六時四十分許，行經雲林縣北港鎮○○路一○○號前之外側車道時
    ，原應注意飲用酒類後其吐氣所含酒精濃度超過每公升○‧二五毫克以上者，不
    得駕車，而依當時雖為夜晚時分，但天候為晴天，有照明設備，道路之路面為乾
    燥、無缺陷、無障礙物之市區道路，視距良好，並無不能注意之情形，詎丁○○
    竟疏未注意及此，無視於車輛行駛所存在之高度危險，仍於飲酒酩醉後勉強駕車
    ，因酒後意識模糊，致無法安全操控車輛，而使其所騎乘之機車跌倒後往前滑行
    約十三餘公尺（起訴書誤載為十一．八五公尺），並妨害同向後方車輛之行駛安
    全，適有乙○○騎乘車牌號碼ＬＸＦ－九一八號重機車，沿新德路外側車道，由
    丁○○後方同方向行駛而來，亦疏未注意車前狀況，及疏與前車保持隨時可以煞
    停之距離，因在前方之丁○○酒後騎車不穩突然倒地，乙○○發覺時煞車不及，
    為閃避前方丁○○所騎乘之機車，乃將機車緊急向左扭轉，惟乙○○之機車仍倒
    地滑行，向左前方滑向內側車道，乙○○因此受有頭部外傷、顱內出血（右側硬
    腦膜上、左側硬腦膜下、腦內出血）等傷害，經救治後仍存有失語症等傷害。嗣
    於同日晚間七時二十五分許，經警員據報到場處理，對丁○○施以酒精濃度測試
    ，測得其呼吸吐氣所含酒精濃度達每公升一．○三毫克，始悉上情。
二、案經乙○○之配偶丙○○訴由雲林縣警察局北港分局報請臺灣雲林地方法院檢察
    署檢察官偵查起訴。
    理  由
一、右述事實，已據被告丁○○於本院審理時坦白承認，核與被害人乙○○之配偶丙
    ○○於警訊及偵查中指訴被害人乙○○因本件車禍受傷之情節相符，且依卷附之
    道路交通事故現場圖（見本案偵查卷宗第八○頁）及現場照片七十張所示，被告
    所騎乘之機車與被害人乙○○所騎乘之機車於倒地後，該二輛機車之刮地痕起點
    有一、二公尺長之交叉重疊情形，此與證人吳明期於偵查中證述本件肇事二輛機
    車有部分刮地痕相重疊之情形亦相吻合，且被告之機車刮地痕係向其行駛之外側
    車道前方延伸，而被害人乙○○之機車刮地痕則向其左前方之內側車道延伸，足
    見兩輛機車是先後倒地，而被害人乙○○所騎乘之機車當時有扭轉方向，向左方
    閃避之情形，可予認定。
二、(一)按汽車駕駛人飲用酒類或其他類似物後其吐氣所含酒精濃度超過每公升○．二
    五毫克或血液中酒精濃度超過百分之○．○五以上者，不得駕車，道路交通安全
    規則第一百十四條第二款定有明文，此為駕駛人於駕駛車輛時應注意，並能注意
    遵守之事項。本件被告飲酒後騎乘機車，於肇事後經警對其施以酒精濃度測試，
    測得其呼氣所含酒精濃度達每公升一．○三毫克，有被告之呼氣酒精濃度測式單
    一紙在附可憑，顯已逾越上開法律規定之標準甚多，且因無法安全操控而自行跌
    倒，顯已呈現酒醉之程度無誤。(二)又依卷附之道路交通事故調查報告表(一)、(二)所
    載及現場照片所示，被告並無不能注意之情形，被告竟仍於酒醉後勉強騎乘機車
    ，以致機車倒地，造成後方被害人乙○○所騎乘之機車因閃避不及而肇事，被告
    就本件車禍事故之發生具有過失甚明。(三)復被害人乙○○確實因本件事故受有頭
    部外傷、顱內出血（右側硬腦膜上、左側硬腦膜下、腦內出血）等傷害，經救治
    後仍存有失語症等傷害，亦有財團法人私立中國醫藥學院北港附設媽祖醫院（下
    稱北港媽祖醫院）、長庚紀念醫院嘉義分院之診斷證明書、病歷表在卷可參，被
    害人乙○○之受傷與被告之上開過失行為間，顯有相當因果關係，被告自應負起
    過失傷害之罪責。(四)又本件被害人乙○○於行經肇事處，雖亦疏未注意車前狀況
    ，及疏未與前車保持隨時可以煞停之距離，以致肇事，亦有過失，然被告尚不得
    因此而免述其過失責任。(五)此外，復有刑法第一百八十五條之三案件測試觀察紀
    錄表一紙、現場及機車照片七十張等在卷可稽。足認被告上開自白與積極事證相
    符，可予採信。是本件事證明確，被告飲酒後不能安全駕駛動力交通工具而駕駛
    ，及過失傷害之犯行，均可予認定，自應依法論科。
三、至公訴人雖認被害人乙○○所受之失語症為重大難治之精神障礙傷害，被告所犯
    為過失致重傷害罪云云。惟刑法第十條第四項第三款所謂毀敗語能，係指其語言
    能力全部喪失效能而言；而同條第四項第六款之重傷，則係指除去同項第一款至
    第五款之傷害而於傷體或健康有重大不治或難治之傷害者而言，又毀敗語能既設
    有專款規定，則傷害語能之重傷，自以有被毀敗之情形為限，其同條第四項第六
    款所規定其他於身體或健康有重大不治或難治之傷害，即不包括傷害語能在內（
    最高法院二十五年上字第四六八○號、三十年上字第四四五號、四十年台上字第
    七三號、四十八年台上字第一九四號、五十四年台上字第四六○號判例意旨可資
    參照）。本件被害人乙○○於偵查中經檢察官訊問時，答以：「（問：你是否要
    對丁○○提出告訴？）我不曉得，我現在頭很痛」、「（問：車禍發生的情形你
    是否仍記得？）我不知道，我現在頭很痛」（見偵查卷宗第七七頁），依此偵查
    筆錄記載，被害人乙○○之語言能力似未完全喪失。又經本院向北港媽祖醫院及
    長庚紀念醫院嘉義分院函詢被害人乙○○所受之「失語症」是否已達語言能力完
    全喪失之程度，該二醫院均答覆「未達語言能力完全喪失之程度」，此有北港媽
    祖醫院九十二年度十二月十日九二院醫事字第一四○號、長庚紀念醫院嘉義分院
    九十二年十一月十九日（九二）長庚院嘉字第八二四號函附卷可佐，是本件被害
    人乙○○所受之「失語症」並未達語能完全喪失之程度，依前開法條及判例意旨
    ，被害人乙○○所受之「失語症」傷害，難認屬刑法所規定之「重傷害」，公訴
    人認已構成重傷害，尚有所誤認，應予敘明。
四、核被告丁○○所為，係犯刑法第一百八十五條之三之公共危險罪及同法第二百八
    十四條第一項前段之過失傷害罪。公訴意旨認被告過失致被害人乙○○受傷部分
    應依刑法第二百八十四條第一項後段之過失致重傷害罪處斷，尚有未洽，惟此部
    分起訴事實相同，爰依法變更起訴法條。被告所犯上開二罪，一為故意犯，一為
    過失犯，其犯意各別，罪名不同，應分論併罰之。又被告為汽車駕駛人，其酒醉
    駕車，因本件過失而致人受傷，依法應負過失傷害之刑事責任，應依道路交通管
    理處罰條例第八十六條第一項規定，就其所犯之過失傷害罪部分，加重其刑至二
    分之一。爰審酌被告並無犯罪前科，素行尚良好，於本案中無視政府一再宣導不
    得酒後駕車之禁令，於酒後已達酒醉程度，仍勉強騎乘機車上路，對於其他用路
    人產生不小之危險，且於本案終因酒醉無法正常操控機車，以致倒地，使後來之
    被害人閃避不及而肇事受傷，被告之過失及其造成被害人受傷之程度均不輕，被
    害人之語言能力確受有不小之損害，而被害人未注意車前狀況及疏未保持安全車
    距，於本件車禍中亦存有過失，及被告迄今未與被害人達成民事和解，犯後尚能
    坦承犯行，態度尚良好等一切情狀，分別量處如主文所示之刑，並定其應執行刑
    ，及諭知其易科罰金之折算標準。
據上論斷，應依刑事訴訟法第二百九十九條第一項前段、第三百條，道路交通管理處
罰條例第八十六條第一項，刑法第一百八十五條之三、第二百八十四條第一項後段、
第四十一條第一項、第二項、第五十一條第五款，罰金罰鍰提高標準條例第一條前段
、第二條，判決如主文。
本案經檢察官甲○○到庭執行職務。
中      華      民      國      九十三      年    四    月    二十六    日
                                  臺灣雲林地方法院刑事第三庭
                                      審判長法  官  劉  國  賓
                                            法  官  蘇  錦  秀
                                            法  官  廖  國勝
右正本證明與原本無異。
如不服本判決，應於判決送達後十日內，向本院提出上訴狀。（須附繕本）
                                            書記官  林  汎  柏
中      華      民      國      九十三      年    四    月    二十六    日
中華民國刑法第二百八十四條
 (過失傷害罪)
因過失傷害人者，處六月以下有期徒刑、拘役或五百元以下罰金，致重傷
者，處一年以下有期徒刑、拘役或五百元以下罰金。
從事業務之人，因業務上之過失傷害人者，處一年以下有期徒刑、拘役或
一千元以下罰金，致重傷者，處三年以下有期徒刑、拘役或二千元以下罰
金。
中華民國刑法第一百八十五條
 (妨害公眾往來安全罪)
損壞或壅塞陸路、水路、橋樑或其他公眾往來之設備或以他法致生往來之
危險者，處五年以下有期徒刑，拘役或五百元以下罰金。
因而致人於死者，處無期徒刑或七年以上有期徒刑。致重傷者，處三年以
上十年以下有期徒刑。
第一項之未遂犯罰之。
道路交通管理處罰條例第八十六條
汽車駕駛人，無駕駛執照駕車、酒醉駕車、吸食毒品或迷幻藥駕車、行駛
人行道或行經行人穿越道不依規定讓行人優先通行，因而致人受傷或死亡
，依法應負刑事責任者，加重其刑至二分之一。
汽車駕駛人，在快車道依規定駕車行駛，因行人或慢車不依規定，擅自進
入快車道，而致人受傷或死亡，依法應負刑事責任者，減輕其刑。
